臺灣臺中地方法院刑事判決
111年度交訴字第108號
公  訴  人  臺灣臺中地方檢察署檢察官
被      告  蘇烈  




上列被告因肇事逃逸等案件，經檢察官提起公訴（111 年度偵字
第9442號），本院判決如下：
　　主    文
丙○汽車駕駛人，行經行人穿越道不依規定讓行人優先通行，因
過失傷害人，處有期徒刑肆月，如易科罰金，以新臺幣壹仟元折
算壹日。又駕駛動力交通工具發生交通事故，致人傷害而逃逸，
處有期徒刑陸月，如易科罰金，以新臺幣壹仟元折算壹日。應執
行有期徒刑玖月，如易科罰金，以新臺幣壹仟元折算壹日。
    犯罪事實
一、丙○於民國110 年9 月26日上午10時30分許，騎乘車牌號碼0
    00-000 號普通重型機車，沿臺中市東區復興路5 段由南往
    北方向行駛，於行經臺中市東區復興路5 段（起訴書誤載為
    4 段）與自由路3 段之交岔路口而右轉彎（即由西往東方向
    ）時，本應注意汽車行駛時應注意車前狀況，並隨時採取必
    要之安全措施，且汽車行經行人穿越道，遇有行人穿越時，
    無論有無號誌指示，均應暫停讓行人先行通過，而依當時天
    候晴、日間自然光線、路面鋪裝柏油、乾燥無缺陷、無障礙
    物、視距良好等情形，並無不能注意之特別情事，竟疏未注
    意車前狀況、採取必要之安全措施，亦未在駛至上開交岔路
    口之行人穿越道時暫停讓行人先行通過，即貿然右轉彎。適
    逢行人乙○○依當時行人穿越道顯示為綠燈之指示，沿臺中市
    東區自由路3 段之行人穿越道由北往南方向橫越該路段前行
    ，迨乙○○發現丙○所騎機車逕行右轉彎時已閃避不及，丙○所
    騎機車撞擊乙○○，乙○○因而倒地且無法起身，致乙○○受有左
    側髕骨閉鎖性骨折之傷害，附近路人見狀即上前抱起乙○○，
    並往旁邊的人行道走去。詎丙○於發生交通事故後，雖已得
    悉乙○○受撞而受有身體傷害，竟仍基於駕駛動力交通工具發
    生交通事故致人傷害而逃逸之犯意，既未趨前確認乙○○之傷
    勢或採取其他必要之救護措施，亦未立即通知或等候警察機
    關前來處理，隨即騎車駛離現場而逃逸。嗣警據報到場處理
    並調閱監視器影像後，確認丙○所騎乘之車牌號碼000-000 
    號普通重型機車即為發生交通事故車輛，乃通知丙○前來接
    受詢問，始悉上情。
二、案經乙○○訴由臺中市政府警察局第三分局報告臺灣臺中地方
    檢察署檢察官偵查起訴。
    理    由
壹、程序事項
一、本判決所引用被告以外之人於審判外之陳述，檢察官、被告
    丙○於本院準備程序及審理中均未聲明異議（本院卷第35至4
    2、81至89頁），本院審酌該等證據資料作成之情況，核無
    違法取證或其他瑕疵，且與待證事實有關連性，認為適當得
    為證據，依刑事訴訟法第159 條之5 規定，均有證據能力。
二、又本判決所引用之非供述證據，查無違反法定程序取得之情
    形，依刑事訴訟法第158 條之4 規定之反面解釋，均具有證
    據能力。
貳、實體認定之依據
一、訊據被告對其於上開時、地與告訴人乙○○發生交通事故乙節
    固坦承不諱，然矢口否認有何汽車駕駛人行經行人穿越道未
    讓行人優先通行而過失傷害、駕駛動力交通工具發生交通事
    故致人傷害而逃逸等犯行，辯稱：我當時有煞車，沒有撞到
    乙○○，是乙○○自己碰到我的機車，之後就倒在地上，路人把
    乙○○抱到旁邊，我的機車煞車後就沒有動，是抱著乙○○的人
    問乙○○我可不可以走，乙○○就點頭，我有說要報警，但抱的
    人就說不用、叫我趕快走，所以我沒有報警，也沒有叫救護
    車或對乙○○做救護，但我有在斑馬線上等4 、5 分鐘才騎機
    車離開云云。惟查：
　㈠被告於110 年9 月26日上午10時30分許，騎乘車牌號碼000-0
    00 號普通重型機車，沿臺中市東區復興路5 段由南往北方
    向行駛，於行經臺中市東區復興路5 段與自由路3 段之交岔
    路口而右轉彎（即由西往東方向）時，適逢告訴人乙○○依當
    時行人穿越道顯示為綠燈之指示，沿臺中市東區自由路3 段
    之行人穿越道由北往南方向步行橫越該路段，其後被告所騎
    機車即與告訴人發生碰撞，告訴人因而倒地且無法起身，致
    告訴人受有左側髕骨閉鎖性骨折之傷害，附近路人見狀上前
    抱起告訴人，並朝旁邊的人行道方向走去，被告則逕自騎車
    離開現場，其後告訴人委由路人代為報警、叫救護車，而經
    送往澄清綜合醫院急診就醫等情，業經被告於警詢、偵訊、
    本院準備程序、審理時供承在卷（偵卷第17至23、89至92頁
    ，本院卷第35至42、81至89頁），核與證人即告訴人乙○○於
    警詢、偵訊時所為證述大致相符（偵卷第25至29、89至92頁
    ），並有警員職務報告、澄清綜合醫院111 年1 月4  日診
    斷證明書、道路交通事故現場圖、道路交通事故調查報告表
    ㈠、㈡、交通事故補充資料表、案發現場照片及車損照片、路
    口監視器影像截圖、駕照查詢結果、車輛詳細資料報表、檢
    察官111 年3 月31日勘驗筆錄等件在卷可稽（偵卷第15、31
    、35、37、39、45、47至57、59至67、69、71、93頁），復
    經本院勘驗路口監視器錄影畫面屬實，有勘驗筆錄、路口監
    視器影像截圖等存卷足憑（本院卷第38至40、45至64頁），
    此部分事實堪予認定。
　㈡按汽車行駛時，駕駛人應注意車前狀況及兩車並行之間隔，
    並隨時採取必要之安全措施，不得在道路上蛇行，或以其他
    危險方式駕車；汽車行近行人穿越道，遇有行人穿越、攜帶
    白手杖或導盲犬之視覺功能障礙者時，無論有無交通指揮人
    員指揮或號誌指示，均應暫停讓行人、視覺功能障礙者先行
    通過，道路交通安全規則第94條第3 項、第103 條第2 項分
    別定有明文。被告騎車外出，本應依循上開交通安全規定，
    在行經案發之交岔路口時，應注意車前狀況、隨時採取必要
    之安全措施，且於行近行人穿越道，遇有行人穿越時，應暫
    停讓行人先行通過；又依當時天候、路況、視距等客觀情形
    ，被告並無不能注意之特別情事，竟疏未注意車前狀況、採
    取必要之安全措施，復未禮讓行人使其先行通過，即逕自右
    轉彎而向前行駛，致撞擊自行人穿越道步行而來之告訴人，
    被告駕車行為顯有過失。參以，本案交通事故發生後，告訴
    人旋於案發當日上午11時17分許經送往澄清綜合醫院急診就
    醫，並經醫師診斷而察知受有如犯罪事實欄所載之傷害，此
    有前開診斷證明書存卷可佐。從而，告訴人於案發後立即就
    醫診治，並經醫師診斷有如犯罪事實欄所載傷勢，確與案發
    時間密接；且參前開診斷證明書所載告訴人受傷之情況，實
    與一般人在毫無防備下，於遭行駛中之車輛所撞而倒地、身
    體與柏油路面撞擊後所生之傷害情況相當，堪認告訴人經診
    斷所見如犯罪事實欄所載傷勢，確係在上開時、地，遭被告
    騎乘之機車撞擊所致。至被告於本案偵審期間辯稱：我沒有
    撞到乙○○，是乙○○自己一直偏過來我的機車前面，才碰撞到
    我的機車云云（偵卷第19、90頁，本院卷第36至38、86頁）
    ，顯與卷內事證所呈現係被告騎車碰撞告訴人之事實不符，
    無以憑採。
　㈢另按刑法第185 條之4 規定於110 年5 月28日修正公布，並
    自同月30日施行，修正後規定「駕駛動力交通工具發生交通
    事故，致人傷害而逃逸者，處6 月以上5 年以下有期徒刑；
    致人於死或重傷而逃逸者，處1 年以上7 年以下有期徒刑。
    犯前項之罪，駕駛人於發生交通事故致人死傷係無過失者，
    減輕或免除其刑」，而依其修法理由所揭櫫「縱使行為人駕
    駛動力交通工具發生交通事故致人死傷係無過失，其逃逸者
    ，亦應為本條處罰範圍，以維護公共交通安全、釐清交通事
    故責任，爰依上開解釋意旨，將本條，『肇事』規定修正為『
    發生交通事故』，以臻明確……另增訂第2 項規定，就犯第1 
    項之罪之駕駛人，於發生交通事故致人死傷係無過失者，予
    以規定減輕或免除其刑，以符合憲法比例原則之要求」等語
    ，可知即便行為人就交通事故之發生並無過失，仍應停留在
    現場，向傷者或警察等有關機關表明身分，並視現場情形通
    知警察機關處理、協助傷者就醫、對事故現場為必要之處置
    等，不得逕自離去。有關被告未遵守道路交通安全規則第94
    條第3 項、第103 條第2 項之規定，以至於發生本案交通事
    故，而有過失責任乙節，業認定如前；衡以，行人在步行途
    中遭車輛碰撞，因重心不穩而倒地一事時有所聞，且行人外
    出時身上多半無任何防護設備，足使其於受撞或倒地時，完
    全隔絕身體或四肢與其他人、車或地面之碰觸、摩擦，除非
    另有特殊情況，否則通常難以完全避免受有身體或四肢之擦
    挫傷乃至骨折等傷害，被告對此日常生活之經驗法則應無欠
    缺認識之理，則被告見告訴人遭到其所騎乘之機車碰撞後倒
    地進而撞擊地面，甚且無法自行起身，猶須路過民眾上前抱
    起告訴人，始能移動至人行道以免蹲踞在行人穿越道上又遭
    其他車輛碰撞，自可預見告訴人之身體將因此受有傷害。是
    依前開說明，被告就本案交通事故既有過失，且知悉告訴人
    受傷之情況下，本負有發生交通事故後停留在現場之義務，
    然被告卻未報警處理或留下可供聯絡之個人資料，即率爾騎
    車離去，而為逃逸之意思決定，足證被告涉有駕駛動力交通
    工具發生交通事故致人傷害而逃逸之犯行。
　㈣被告於本案偵審期間固稱：路人把乙○○抱到旁邊，我的機車
    煞車後就沒有動，我有問乙○○可不可以離開，乙○○有點頭，
    而且我有說要報警，是抱著乙○○的人說不用、叫我趕快走，
    我才沒有報警，也沒有叫救護車或對乙○○做救護，但我有在
    斑馬線上等4 、5 分鐘才騎機車離開云云（偵卷第19、90頁
    ，本院卷第36、37、41、86頁）。然此除被告片面所述外，
    並無其他事證可資佐憑；且據證人乙○○於偵查期間證稱：我
    被機車撞到後摔倒受傷，被告撞到我之後，他先把機車往後
    退一點，我就對被告說「你怎麼這樣騎車」，被告說是我去
    撞他的機車，後來路人把我抱到路邊的人行道上，被告就離
    開了，我沒有跟被告說沒你的事，你可以走了這類的話，也
    沒聽到路人對被告說他可以走了或揮手示意要被告走等語（
    偵卷第27、91頁），故被告前開所辯證人乙○○同意其可離開
    現場，及路人示意被告可逕自離去、毋庸報警云云，要難採
    信。又被告所騎機車於110 年9 月26日上午10時32分10秒，
    與行走在行人穿越道上之證人乙○○發生碰撞後，於該日上午
    10時32分31秒至51秒之期間，1 名路人上前並抱起蹲在地上
    之證人乙○○，並於該日上午10時33分5  秒將證人乙○○放在
    路旁人行道上後，被告即於該日上午10時33分7 秒起步向前
    行駛等情，此觀卷附本院勘驗筆錄、路口監視器影像截圖所
    示經過即明（本院卷第38至40、45至64頁），職此，被告聲
    稱其在斑馬線上等4 、5 分鐘才騎機車離開云云，悖於客觀
    事證，實屬事後卸責之詞，洵非可採。
二、綜上所述，本案事證明確，被告前開所辯均有未洽，委無足
    取，被告上開犯行均堪認定，應依法論科。
參、論罪科刑
一、按刑法總則之加重，係概括性之規定，所有罪名均一體適用
    ；刑法分則之加重，係就犯罪類型變更之個別犯罪行為予以
    加重，成為另一獨立之罪名。道路交通管理處罰條例第86條
    第1 項關於汽車駕駛人無照駕駛，因而致人受傷或死亡，依
    法應負刑事責任者，加重其刑至2 分之1 之規定，係就修正
    前刑法第276 條第1 項之過失致人於死罪、同條第2 項之業
    務過失致人於死罪，及修正前同法第284 條第1 項之過失傷
    害（及致重傷）罪、同條第2 項之業務過失傷害（及致重傷
    ）罪之基本犯罪類型，對於加害人為汽車駕駛人，於從事駕
    駛汽車之特定行為時，因行經行人穿越道未讓行人優先通行
    等特殊行為要件予以加重處罰，已就上述修正前刑法第276 
    條第1 、2 項及第284 條第1 、2 項各罪犯罪類型變更之個
    別犯罪行為予以加重，而成另一獨立之罪名，自屬刑法分則
    加重之性質（最高法院99年度台非字第198號、105 年度台
    上字第1388號判決同此意旨）。關於被告因過失駕駛行為，
    行經行人穿越道未依規定讓證人乙○○優先通行，而致其受有
    前述之傷害結果，猶於本案交通事故發生後，故意逕自駕車
    駛離現場而逃逸。是核被告所為，係犯道路交通管理處罰條
    例第86條第1 項、刑法第284 條前段之汽車駕駛人行經行人
    穿越道不依規定讓行人優先通行而過失傷害罪，及刑法第18
    5 條之4 第1 項前段之駕駛動力交通工具發生交通事故致人
    傷害而逃逸罪。
二、公訴意旨雖認被告涉犯刑法第284 條前段之過失傷害罪嫌，
    惟未注意應依道路交通管理處罰條例第86條第1 項之規定加
    重被告刑責，已嫌未洽；且因適用上開加重刑責之規定後，
    已成為另一獨立之罪名，而屬刑法分則加重之性質，業已涉
    及起訴罪名之變更。則公訴意旨未慮及此，就被告前揭所為
    僅論以前揭較輕之過失傷害罪並遽予起訴，自有可議。爰於
    社會基本事實同一之範圍內，依刑事訴訟法第300 條規定，
    變更起訴法條為道路交通管理處罰條例第86條第1 項、刑法
    第284 條前段之汽車駕駛人行經行人穿越道不依規定讓行人
    優先通行而過失傷害罪，本院並於審理時告知上開變更後之
    罪名（本院卷第82頁），對於被告訴訟上之防禦權已予充分
    保障，本院自得依法審究。
三、又被告所犯上開2 罪，其中駕駛動力交通工具發生交通事故
    致人傷害而逃逸罪部分係故意犯，至汽車駕駛人行經行人穿
    越道不依規定讓行人優先通行而過失傷害罪部分則屬過失犯
    行，上開2 罪間並無實質上一罪或裁判上一罪關係可言，應
    予分論併罰。
四、另被告駕車行經行人穿越道不依規定讓行人優先通行，因而
    致人受傷並依法應負刑事責任，就其所犯汽車駕駛人行經行
    人穿越道不依規定讓行人優先通行而過失傷害罪，應依道路
    交通管理處罰條例第86條第1 項規定，加重其刑。至於被告
    就本案交通事故之發生，具有過失責任一節，已詳論如前，
    故本案即無適用刑法第185 條之4 第2 項規定減輕或免除其
    刑之餘地。
五、爰以行為人之責任為基礎，審酌被告未遵守交通規則，而使
    其餘用路人之生命、身體安全受有危險，實不可取；並考量
    被告既知發生本案交通事故，卻又置告訴人受傷之情形於不
    顧，對告訴人、公眾往來安全即有一定程度之危害，自應非
    難；又被告此前曾有其他不法犯行經法院論罪科刑之情，有
    臺灣高等法院被告前案紀錄表在卷足憑（本院卷第69頁）；
    參以，被告並未與告訴人達成調（和）解，或賠償其所受損
    害一節，則有本院調解事件報告書可資佐憑（本院卷第71頁
    ），及被告否認犯行等犯後態度；兼衡被告於本院審理時自
    述國中畢業之智識程度、目前無業、經濟狀況不佳、無未成
    年子女需扶養之生活狀況（本院卷第87頁）、告訴人所受傷
    勢等一切情狀，分別量處如主文所示之刑暨定其應執行之刑
    ，並均諭知易科罰金之折算標準。
據上論斷，應依刑事訴訟法第299 條第1 項前段、第300 條，道
路交通管理處罰條例第86條第1 項，刑法第11條前段、第185 條
之4 第1 項前段、第284 條前段、第41條第1 項前段、第8 項、
第51條第5 款，刑法施行法第1 條之1 第1 項，判決如主文。
本案經檢察官張國強提起公訴，檢察官甲○到庭執行職務。
中　　華　　民　　國　　111 　年　　6 　　月　　28　　日
            刑事第四庭　審判長法　官  黃佳琪

　　　　　　　　　　　　　　　法　官　魏威至　

　　　　　　　　　　　　　　　法　官  劉依伶
以上正本證明與原本無異。
如不服本判決應於收受送達後20日內向本院提出上訴書狀，並應
敘述具體理由；其未敘述上訴之理由者，應於上訴期間屆滿後20
日內向本院補提理由書（均須按他造當事人之人數附繕本）「切
勿逕送上級法院」。
告訴人或被害人如不服判決，應備理由具狀向檢察官請求上訴，
上訴期間之計算，以檢察官收受判決正本之日起算。
　　　　                      書記官  盧弈捷
中　　華　　民　　國　　111 　年　　6 　　月　　28　　日
附錄本案論罪科刑法條：
道路交通管理處罰條例第86條
（刑責之加重及減輕）
汽車駕駛人，無駕駛執照駕車、酒醉駕車、吸食毒品或迷幻藥駕
車、行駛人行道或行經行人穿越道不依規定讓行人優先通行，因
而致人受傷或死亡，依法應負刑事責任者，加重其刑至二分之一
。
汽車駕駛人，在快車道依規定駕車行駛，因行人或慢車不依規定
，擅自進入快車道，而致人受傷或死亡，依法應負刑事責任者，
減輕其刑。
中華民國刑法第185條之4
駕駛動力交通工具發生交通事故，致人傷害而逃逸者，處6月以
上5年以下有期徒刑；致人於死或重傷而逃逸者，處1年以上7年
以下有期徒刑。
犯前項之罪，駕駛人於發生交通事故致人死傷係無過失者，減輕
或免除其刑。
中華民國刑法第284條
因過失傷害人者，處1年以下有期徒刑、拘役或10萬元以下罰金
；致重傷者，處3年以下有期徒刑、拘役或30萬元以下罰金。